【裁判字號】    96,訴,447
【裁判日期】    970326
【裁判案由】    強盜等
【裁判全文】
臺灣花蓮地方法院刑事判決               96年度訴字第447號
公  訴  人  臺灣花蓮地方法院檢察署檢察官
被      告  甲○○
指定辯護人  俞建界律師
上列被告因強盜等案件，經檢察官提起公訴（96年度偵字第4947
號），本院判決如下：
    主  文
甲○○意圖為自己不法之所有，攜帶兇器，以強暴至使不能抗拒
，而取他人之物，累犯，處有期徒刑柒年拾月；又意圖為自己不
法之所有，而搶奪他人之動產，未遂，累犯，處有期徒刑捌月。
應執行有期徒刑捌年月。
    事  實
一、甲○○前曾於民國96年間因違反毒品危害防制條例、竊盜案
    件，經臺灣高等法院及臺灣板橋地方法院分別判處有期徒刑
    10月、8月、7月確定，嗣經減刑及定其應執行刑為有期徒刑
    10月，於96年9月4日縮刑期滿執行完畢。詎仍不知悔改，於
    96年10月23日凌晨1 時40分許，在花蓮縣花蓮市○○○○街52
    號前，見女子乙○○獨自1 人坐在機車上等待友人而有機可
    趁，竟意圖為自己不法所有，基於強盜之犯意，持非屬管制
    刀械之尖刀1 把，自乙○○後方以尖刀抵住乙○○頸部，致
    使不能抗拒，喝令乙○○開啟所騎乘車牌號碼A2K -110號重
    型機車之置物箱，因乙○○欲掙脫而遭甲○○壓倒在地，甲○○並以尖刀對乙○○並稱：我要給你死等語。乙○○倒地
    之時，乘機以腳頂住甲○○腹部後，用力踢開甲○○後逃離
    ，甲○○旋將上開車牌號碼A2K- 110號重型機車強行騎走，
    作為代步工具，乙○○在此過程中，頸部及左手指縫間則因
    此受有刀割傷。甲○○取得上開強盜所得之機車後騎往花蓮
    市區，於同日2 時10分許，在花蓮縣花蓮市○○○路，見女
    子丙○○隻身1 人騎乘腳踏車，且車前置物籃內放有皮包乙
    只，乃意圖為自己不法所有，基於搶奪犯意，尾隨丙○○至
    花蓮市○○街與商校街口，騎乘上開機車靠近丙○○，趁丙○○不及防備之際，伸出右手欲搶奪丙○○腳踏車前置物籃
    內皮包，惟因一時機車失去平衡而人車倒地，致未搶奪得逞
    。丙○○見狀騎乘腳踏車逃離至國聯五路「藍語生活網」前
    ，甲○○始騎乘上開機車離開。嗣經警循線於同日4 時20分
    許，在花蓮縣花蓮市○○路地○道前，見甲○○深夜獨自 1
    人行走，外觀、特徵與丙○○報案所述相符而查獲，並在附
    近花蓮縣花蓮市○○路41號前查得遭甲○○棄置之機車。
二、案經乙○○訴由花蓮縣警察局花蓮分局報告臺灣花蓮地方法
    院檢察署檢察官偵查起訴。
    理  由
一、訊據被告甲○○對搶奪部分坦承不諱，核與證人即被害人丙○○於警詢所證述之情節相符，復有監視器翻攝照片4紙在
    卷可稽，被告此部分之犯行，自堪認定。而被告固不否認有
    在被害人乙○○遭強盜時自家中外出，並騎乘上開A2K -110
    號機車至花蓮市區搶奪被害人丙○○皮包之事實，惟矢口否
    認有強盜犯行，辯稱：在偵查隊時，有被警察打，且筆錄是
    要伊依螢幕陳述，對事發之經過已不記得，在伊出門前有將
    前往福田診所看診後所開的藥1次用畢，並喝下1瓶高梁酒，
    行為時應有刑法第19條第1 項精神障礙致不能辨識其行為違
    法之情形。況被告係被害人乙○○離去現場之後，始將機車
    騎走作為代步工具，應無不法所有意圖，僅係竊盜云云。
二、經查：
    (一)被告強盜部分之犯行，業據證人即被害人乙○○於本院審
      理時到庭結證稱：伊當時在車上，被告從後方經過拿刀抵
      著伊脖子，叫伊不要動並打開車箱，當時刀子還在伊脖子
      上，伊告訴被告「你這樣我怎麼開車箱」，後來伊從車上
      下來時，趁機搶被告的刀子，被告就把伊壓在地上，刀子
      還是對著伊並說要給伊死，那時伊因1 隻腳頂著被告腹部
      ，就順勢用力把被告踢開後跑掉，並聽到被告騎走摩托車
      的聲音等語，就遭強盜之過程已證述至為明確。此外，復
      有證人乙○○受傷、尋獲機車之照片在卷可稽。被告確有
      強盜犯行，應堪認定。
    (二)被告雖辯稱：被抓到當日，在偵查隊時為警毆打，搶奪部
      分之犯行係警員要求照螢幕陳述云云，惟查本件被告搶奪
      後，係為花蓮縣警察局花蓮分局豐川派出所警員於同日 4
      時20分許執行巡邏勤務時，在花蓮縣花蓮市○○路地○道
      東側發現被告外貌與被害人丙○○報警時特徵相符，而將
      被告帶案偵辦，並在附近循獲遭被告棄置之機車，被告並
      均在花蓮縣警察局花蓮分局豐川派出所製作筆錄，且被告
      當日為警查獲並未坦承強盜犯行等情，此有花蓮縣警察局
      花蓮分局豐川派出所偵查報告書及被告警詢筆錄2 份在卷
      可稽。迨至檢察官訊問時仍向檢察官供稱：「警察沒有打
      我」等語（參偵卷第5 頁），顯見警詢筆錄應確係依被告
      陳述為記載無訛，又被告自警詢、偵查中及本院審理時均
      坦承搶奪犯行，與證人即被害人丙○○所證述情節又相符
      合。是被告上開辯詞，無非事後卸責之詞，難以採信。
    (三)本院經向被告就醫之福田診所函調被告就醫及用藥紀錄後
      ，將被告囑託國軍花蓮總醫院鑑定結果認：被告於鑑定當
      時之精神狀態正常，而對案發後無法回想全部案發過程，
      可能係酒後所致之「黑曚狀態」或服用安眠藥物所導致的
      「失憶」（被告所服用之seminax ，在臨床上確實有造成
      病患服用後記憶力缺損之案例），上開2 原因皆有可能導
      致被告事後無法回憶案件經過之情形，惟並不表示行為認
      知功能有明顯缺損，且被告強盜行為需要較複雜之計畫執
      行能力，表示當時之認知功能並未因服用安眠藥物或飲酒
      而完全或大部分喪失等語，有福田診所96年12月10日福字
      第4號函及國軍花蓮總醫院司法鑑定報告書1份分別在卷可
      稽。而被告於同日為警查獲後，猶對當日強盜案件發生時
      並未在場，而係在家中觀看電視，並自凌晨3 時後始出家
      門提出辯解，並以其表弟李潤祥為證，足見被告於案發之
      初，仍知對於刑責較重之強盜犯行飾詞狡辯，而無失憶之
      情形，甚為顯然。綜上觀之，被告應無記憶缺損或於行為
      時有精神障礙致不能辨識行為違法或辨識能力顯著減低之
      情形，應堪認定。
    (四)按強盜與竊盜，僅係取得財物之手段不同，而於圖為不法
      所有，以非法方法取得他人財物之點，兩者並無差異。本
      案依證人乙○○之證述，被告持尖刀抵住被害人後，係利
      用被害人掙脫之際，將機車騎走，顯意在強盜並以施強暴
      之手段為之，自係強盜行為而非竊盜，而被告復將機車置
      於自己實力支配之下，加以使用，嗣並任加棄置，其有不
      法所有之意圖亦堪認定。
三、按刑法上所謂兇器，其種類並無限制，凡客觀上對於人之生
    命、身體、安全構成威脅，具有危險性之兇器均屬之，經查
    被害人乙○○於本院審理中證稱：被告所持刀械類似檳榔刀
    ，約長10公分等語，復佐以被害人乙○○案發時頸部及指縫
    間均遭割傷，有照片在卷可憑，足認被告所持有之刀器，客
    觀上已對人之生命、身體、安全構成威脅且具有危險性，而
    屬兇器無訛。核被告所為，係犯刑法第330條第1項之攜帶兇
    器強盜罪、第325條第3項、第1 項之搶奪未遂罪。又被告所
    犯強盜與搶奪未遂二罪，犯意各別，行為互殊，應分論併罰
    。查被告前曾於96年間因違反毒品危害防制條例、竊盜案件
    ，經臺灣高等法院及臺灣板橋地方法院分別判處有期徒刑10
    月、8月、7月確定，嗣並經減刑及定其應執行刑為有期徒刑
    10月，於96年9月4日縮刑期滿執行完畢，有臺灣高等法院被
    告前案紀錄表在卷可憑，被告受有期徒刑執行完畢後，5 年
    以內再故意犯本件有期徒刑以上之罪，為累犯，應依刑法第
    47條第1 項規定加重其刑。被告雖已著手搶奪行為之實施，
    惟未生搶得財物之結果，因之其搶奪犯行尚屬未遂，爰依刑
    法第25條第2 項規定，按既遂犯之刑度，減輕其刑。爰審酌
    被告已有多項前科紀錄，素行非佳，並已因減刑執行完畢出
    監，詎於執行完畢未幾，即再次犯下本件強盜、搶奪犯行，
    顯見其並未心生警惕，有所悔悟，且於深夜時分手持利刃行
    劫，犯罪手段非輕，嚴重危害社會秩序，於犯罪後坦承搶奪
    犯行，然就強盜部分則反覆其詞避重就輕，企圖脫責，犯罪
    後態度不佳，及被害人所受之傷勢等一切情狀，量處如主文
    所示之刑並定其應執行之刑。末查，被告持供強盜之尖刀 1
    把並未扣案，復無證據可證係被告所有，爰不為沒收之諭知
    ，併此敘明。
據上論斷，應依刑事訴訟法第299條第1項前段，刑法第325條第1
項、第3項、第330條第1項、第25條第2項、第47條第1 項、第51
條第5款，判決如主文。
本案經檢察官孫源志到庭執行職務。
中    華    民    國    97    年    3     月    26    日
                  刑事第二庭    審判長法  官  林碧玲
                                      法  官  沈培錚
                                      法  官  林恒祺
上列正本證明與原本無異。
如對本判決不服，應於送達後10日內，向本院提出上訴狀（上訴
狀應記載具體上訴理由並應抄附繕本）告訴人或被害人如對於本
判決不服者，應具備理由請求檢察官上訴，其上訴期間之計算係
以檢察官收受判決正本之日期為準。
中    華    民    國    97    年    3     月    28    日
                                      書記官
附錄本判決論罪之法律條文：
中華民國刑法第330條
（加重強盜罪）
犯強盜罪而有第321條第1項各款情形之一者，處7 年以上有期徒
刑。
前項之未遂犯罰之。
中華民國刑法第325條
（普通搶奪罪）
意圖為自己或第三人不法之所有，而搶奪他人之動產者，處6 月
以上5年以下有期徒刑。
因而致人於死者，處無期徒刑或7 年以上有期徒刑，致重傷者，
處3年以上10年以下有期徒刑。
第1項之未遂犯罰之。


司法院資訊處製作；財團法人民間司法改革基金會備份。
